最高法院刑事判決　　　　　　九十六年度台上字第一五七七號
上 訴 人　甲○○
　　　　　乙○○
上列上訴人等因強盜案件，不服台灣高等法院台南分院中華民國
九十六年一月二日第二審判決（九十五年度上訴字第一二六五號
，起訴案號：台灣嘉義地方法院檢察署九十五年度偵字第八七六
、一一六一、一七０一號），提起上訴，本院判決如下：
    主  文
原判決關於甲○○部分撤銷，發回台灣高等法院台南分院。
其他上訴駁回。
    理  由
一、撤銷發回部分（即甲○○部分）
本件原判決維持第一審論處上訴人甲○○意圖為自己不法之所有
，結夥三人以上攜帶兇器，以強暴至使不能抗拒，而取他人之物
罪刑部分之判決，駁回甲○○在第二審之上訴，固非無見。
惟按科刑時應以行為人之責任為基礎，並審酌一切情狀，尤應注
意刑法第五十七條各款所列事項，為科刑輕重之標準。又刑法上
之共同正犯，雖應就全部犯罪結果負其責任，但科刑時仍應審酌
刑法第五十七條各款情狀，為各被告量刑輕重之標準，並非必須
科以同一之刑。本件依原判決之認定：乙○○因缺錢花用，與音
近似「陳威志」，實際姓名年籍不詳之成年男子於民國九十五年
一月十八日上午某時，在新營會面即合謀強盜他人財物，並為求
犯案時掩飾其犯行，遂先於同日上午七時三十分許，由乙○○駕
駛其母親胡林美玉所有懸掛7H－2186號車牌黑色日產自用小客車
搭載「陳威志」，在台南縣鹽水鎮義稠里停車場內，基於共同意
圖為自己不法所有之犯意聯絡，由「陳威志」持乙○○所有而客
觀上對人之生命、身體構成威脅足為兇器使用之Ｔ型扳手一支，
竊取翁曉楸所有車牌號碼C4－8892號自用小客車車牌二面，乙○
○則負責在旁把風，得手後，迅速懸掛於所駕駛之車牌號碼7H－
2186號自用小客車上，以避免警方查緝。後乙○○、「陳威志」
為求強取他人財物順利，旋即由乙○○駕駛上開車輛前往甲○○
住處，再邀同不知悉乙○○、「陳威志」已竊取他人車牌之甲○
○共同合謀強盜他人財物，並協議由乙○○、「陳威志」負責下
手，甲○○負責駕車及把風接應，三人謀議既定，即於同日上午
八時十五分許，基於結夥三人攜帶兇器強盜他人財物之犯意聯絡
，攜帶乙○○所有客觀上為兇器之西瓜刀一把作為強盜之用，由
甲○○駕駛上開車輛搭載「陳威志」與乙○○，前往嘉義縣布袋
鎮○○里○○路一一六號布袋農會後方停車場，尋找作案目標，
因見邱英哲獨自一人手提籃子內放置手提包一只及報表一袋，遂
先由乙○○頭戴米黃色棒球帽，左手持上開西瓜刀下車，而甲○
○負責於車上把風及開車，「陳威志」則伺機行動。乙○○旋即
走近邱英哲身旁，並將西瓜刀架於邱英哲上腹部，右手強拉邱英
哲之手提籃子，邱英哲雖心生畏懼，仍緊抓住籃子不放，乙○○
遂以雙手環報邱英哲之腰部，「陳威志」見狀亦迅速下車共同強
拉邱英哲，以此強暴方式致邱英哲不能抗拒而將籃子鬆手，籃子
內之手提包即由乙○○取走，因而強盜得逞，並由甲○○駕車搭
載乙○○、「陳威志」迅速離去現場。然因手提包內並無現金，
乙○○與「陳威志」於回程路途即將手提包連同其內之邱英哲農
會、漁會、中國信託與富邦銀行之存摺等物，丟棄於路旁水溝內
。嗣經警據報後，調閱路口監視器錄影帶，始循線於同年月二十
日上午五時三分許查獲乙○○所駕車輛，並於車上扣得黑色棒球
帽、米黃色棒球帽、黑色漁夫帽、墨綠色頭套、灰色頭套各一頂
、西瓜刀一把、斧頭一把；再於同日下午二時許，在嘉義縣義竹
鄉西寮二十七分電線桿前甘蔗園內，查獲乙○○所丟棄之車牌號
碼C4－8892號自用小客車車牌一面等情。如屬無訛，本件甲○○
涉案之情節與乙○○相互比較，客觀上觀察顯較輕微，乃原判決
對共同正犯乙○○牽連所犯刑法第三百二十一條第一項第三款之
加重竊盜罪及同法第三百三十條第一項之結夥三人以上、攜帶兇
器加重強盜罪，依刑法修正前牽連犯之例，從一重論意圖為自己
不法之所有，結夥三人以上攜帶兇器，以強暴至使不能抗拒，而
取他人之物之罪，量處有期徒刑七年六月；卻對並未牽連犯刑法
第三百二十一條第一項第三款之加重竊盜罪、客觀上犯罪情節顯
較輕微之甲○○，量處有期徒刑七年十月較重之刑；原判決並未
說明何以量處較重之刑之理由，揆之首開說明，顯有判決不適用
法則之違背法令，應認原判決關於甲○○部分，有撤銷發回更審
之原因。
二、上訴駁回部分（即乙○○部分）
按刑事訴訟法第三百七十七條規定，上訴於第三審法院，非以判
決違背法令為理由，不得為之。是提起第三審上訴，應以原判決
違背法令為理由，係屬法定要件。如果上訴理由狀並未依據卷內
訴訟資料，具體指摘原判決不適用何種法則或如何適用不當，或
所指摘原判決違法情事，顯與法律規定得為第三審上訴理由之違
法情形，不相適合時，均應認其上訴為違背法律上之程式，予以
駁回。本件上訴人乙○○上訴意旨略稱：上訴人所犯刑法第三百
三十條第一項之罪為財產犯罪，本件被害人的手提皮包內並無現
金，實際上並無所得，其情狀可憫，原判決未依刑法第五十九條
之規定酌減而維持第一審判決之量刑，有判決不載理由之違背法
令云云。
惟查原判決依憑上訴人乙○○之部分自白、共同被告甲○○不利
乙○○之供述、被害人翁曉楸之指述、證人即被害人邱英哲之證
言、由乙○○帶同警方起獲之翁曉楸所有車牌號碼C4－8892號自
用小客車車牌一面及上揭車牌照片及起獲現場照片、扣案西瓜刀
一把、米黃色棒球帽一頂、搜索扣押筆錄、扣押物品收據、扣押
物品目錄表、扣押物品照片、扣押物品清單、嘉義縣警察局布袋
分局０一一八專案涉案車輛監視錄影系統出現時間表、監視系統
翻拍照片、車籍作業系統查詢認可資料等證據，資以認定乙○○
有原判決事實欄所記載關於乙○○部分之犯罪事實，因而維持第
一審依刑法修正前牽連犯之例，從一重論處乙○○意圖為自己不
法之所有，結夥三人以上攜帶兇器，以強暴至使不能抗拒，而取
他人之物罪刑部分之判決，駁回乙○○在第二審之上訴，已詳述
其所憑之證據及理由。原判決所為論述，核與卷證資料相符，從
形式上觀察，並無違背法令之情形。按刑法第五十九條之酌量減
輕其刑，必於犯罪之情狀，在客觀上足以引起一般同情，認為即
予宣告法定低度刑期，猶嫌過重者，始有其適用。至被告犯罪所
得微少，僅可為法定刑內從輕科刑之標準，不得依據刑法第五十
九條為酌量減輕之理由。本件原判決認第一審判決論處乙○○罪
刑，於法並無不合，予以維持，已詳述其所憑之證據及理由。查
乙○○本件之犯行，在客觀上並無足以引起一般同情，而可認為
即予宣告法定低度刑期，猶嫌過重之情形，原判決未適用刑法第
五十九條酌量減輕乙○○之刑，於法並無不合。上訴意旨任意指
摘原判決違背法令，核與法律規定得為第三審上訴理由之違法情
形不相適合，應認其上訴違背法律上之程式，予以駁回。又乙○
○牽連所犯之刑法第三百二十一條第一項第三款之加重竊盜罪，
屬不得上訴第三審之案件，乙○○對此部分一併提起上訴，自非
法之所許，應併予駁回，合以指明。
據上論結，應依刑事訴訟法第三百九十七條、第四百零一條、第
三百九十五條前段，判決如主文。
中　　華　　民　　國　九十六　年　　三　　月　二十八　日
                      最高法院刑事第四庭
                          審判長法官  洪　明　輝
                                法官  黃　一　鑫
                                法官  林　秀　夫
                                法官  徐　昌　錦
                                法官  張　清　埤
      本件正本證明與原本無異
                                      書  記  官
中　　華　　民　　國　九十六　年　　四　　月　　二　　日
                                                      Ｑ
